最高法院民事裁定　　　　　　　　　 111年度台上字第1032號
上　訴　人　沈 如 玉
　　　　　　沈陳彩鳳
共　　　同
訴訟代理人　楊 惠 雯律師
被 上訴 人　郭 顒 睿
訴訟代理人　簡 榮 宗律師
　　　　　　黃 翊 華律師
　　　　　　陳 佑 羽律師
上列當事人間請求確認抵押債權不存在事件，上訴人對於中華民
國111 年1月5日臺灣高等法院第二審判決（110年度重上字第483
號），提起上訴，本院裁定如下：
    主  文
上訴駁回。
第三審訴訟費用由上訴人負擔。
    理  由
按上訴第三審法院，非以原判決違背法令為理由，不得為之。
  又提起上訴，上訴狀內應記載上訴理由，表明原判決所違背之
  法令及其具體內容，暨依訴訟資料合於該違背法令之具體事實
  ，其依民事訴訟法第469條之1規定提起上訴者，並應具體敘述
  為從事法之續造、確保裁判之一致性或其他所涉及之法律見解
  具有原則上重要性之理由。同法第467 條、第470條第2項定有
  明文。而依同法第468 條規定，判決不適用法規或適用不當者
  ，為違背法令；依同法第469 條規定，判決有該條所列各款情
  形之一者，為當然違背法令。是當事人提起上訴，如以同法第
  469 條所列各款情形為理由時，其上訴狀或理由書應表明該判
  決有合於各該條款規定情形之具體內容，及係依何訴訟資料合
  於該違背法令之具體事實。如依同法第468 條規定，以原判決
  有不適用法規或適用法規不當為理由時，其上訴狀或理由書應
  表明該判決所違背之法令條項，或有關司法院解釋或憲法法庭
  裁判之字號，或成文法以外之習慣或法理等及其具體內容，暨
  係依何訴訟資料合於該違背法令之具體事實，並具體敘述為從
  事法之續造、確保裁判之一致性或其他所涉及之法律見解具有
  原則上重要性之理由。上訴狀或理由書如未依上述方法表明，
  或其所表明者與上開法條規定不合時，即難認為已合法表明上
  訴理由，其上訴自非合法。
本件上訴人對於原判決提起上訴，雖以該判決違背法令為由，
  惟核其上訴理由狀所載內容，係就原審取捨證據、認定事實及
  解釋契約之職權行使，所論斷：上訴人沈如玉與被上訴人原為
  夫妻關係，雙方於民國105年11月18日達成臺灣桃園地方法院1
  05年度婚字第506 號訴訟和解離婚，並約定沈如玉就被上訴人
  出借予其家族公司之款項新臺幣（下同）708 萬元（下稱系爭
  債權），願於109 年10月底前還畢，及提供上訴人沈陳彩鳳所
  有如第一審判決附表（下稱附表）所示房地設定附表所示之抵
  押權（下稱系爭抵押權）作為擔保。上訴人並未證明沈如玉於
  與被上訴人婚姻存續期間，曾出借448 萬6324元款項予被上訴
  人及為被上訴人代墊472 萬1698元貸款，亦未證明被上訴人曾
  受沈如玉委託出售大陸地區之○○○○區房屋，而收取房屋價
  款844 萬8936元未償還之事實；上訴人主張系爭債權已因沈如
  玉以上開對於被上訴人之債權抵銷後消滅，而依民事訴訟法第
  247條、民法第767條規定，請求確認沈如玉與被上訴人間，就
  沈陳彩鳳所有系爭房地設定之系爭抵押權及系爭債權均不存在
  ，被上訴人應塗銷系爭抵押權登記，均為無理由等情，指摘其
  為不當，並就原審已論斷或其他贅述而與判決結果不生影響者
  ，泛言未論斷或論斷違法，而未表明該判決所違背之法令及其
  具體內容，暨依訴訟資料合於該違背法令之具體事實，並具體
  敘述為從事法之續造、確保裁判之一致性或其他所涉及之法律
  見解具有原則上重要性之理由，難認其已合法表明上訴理由。
  依首揭說明，應認其上訴為不合法。
末查，證據調查原由審理事實之法院衡情裁量，若認事實明瞭
  ，自可即行裁判，毋庸再為調查。原審已敘明本件事證已臻明
  確，兩造其餘之攻擊或防禦方法及所用之證據，均不足以影響
  判決結果之理由，而未依上訴人之聲請訊問被上訴人本人，並
  無判決不備理由或應調查之證據未調查之違誤，附此敘明。
據上論結，本件上訴為不合法。依民事訴訟法第481條、第444
  條第1項、第95條、第78條，裁定如主文。
中    華    民    國   111    年    4     月    20    日
                      最高法院民事第六庭
                          審判長法官  魏  大  喨  
                                法官  李  寶  堂  
                                法官  林  玉  珮  
                                法官  高  榮  宏  
                                法官  李  文  賢  
本件正本證明與原本無異
                                      書  記  官
中    華    民    國   111    年    4     月    27    日